【裁判字號】    92,上易,1324
【裁判日期】    920731
【裁判案由】    竊盜
【裁判全文】
臺灣高等法院臺中分院刑事判決                  九十二年度上易字第一三二四號
    上  訴  人  臺灣台中地方法院檢察署檢察官
    被      告  丙○○
右上訴人因被告竊盜案件，不服臺灣台中地方法院九十二年度易字第六九○號中華民
國九十二年五月二十日第一審判決（起訴案號：臺灣台中地方法院檢察署九十一年度
偵字第一九二二九號），提起上訴，本院判決如左：
      主  文
原判決撤銷。
丙○○意圖為自己不法之所有，而侵占離本人所持有之物，處罰金參仟元，如易服勞
役以參佰元折算壹日。扣案之螺絲起子、萬能鉗及板手等各壹支均沒收。
      事  實
一、丙○○於民國（下同）九十一年九月二十七日十六時三十分許，在臺中縣霧峰鄉
    ○○村○○路一之一號旁，發現乙○○所有之車牌號碼ＬＧ－○一一九號自小客
    車遭人竊取後，取去車牌號碼及四個輪胎後棄置在該處，係屬脫離車主乙○○本
    人持有之物，丙○○竟萌歹念，意圖為自己不法之所有，擅自以其所有之螺絲起
    子、萬能鉗及板手等各一支為工具，取下該部自小客車內之音響喇叭二個後，予
    以侵占入己，為警循線查獲，並扣得上開螺絲起子、萬能鉗及板手等各一支
二、案經台中縣警察局霧峰分局報請台灣台中地方法院檢察署檢察官偵查起訴。
      理  由
一、被告丙○○雖經本院合法傳喚而無正當理由不到庭。惟查右開犯罪事實，業據被
    告於警訊、偵查及原審審理時分別供認不諱，核與被害人乙○○指訴之情節相符
    ，並有卷附之贓證物認領保管收據一紙及扣案之上開螺絲起子、萬能鉗、板手各
    一支等足稽。是罪證明確，被告之犯行堪以認定。
二、核被告所為，係犯刑法第三百三十七條之侵占離本人所持有之物罪。公訴人雖認
    被告係犯同法第三百二十一條第一項第三款之加重竊盜罪云云，惟查被告所取得
    之音響喇叭二個係從上開車牌號碼ＬＧ－○一一九號自小客車內取得，而依卷附
    之現場照片四幀觀之，該汽車係遭人棄置於河床邊，未懸掛車牌，外型甚為破舊
    ，四個輪胎及輪圈均已不見，全部車身係以石頭墊起，從外觀上依社會通念判斷
    ，可認係竊賊竊得該部自小客車後取去車牌號碼及四個輪胎，然後棄置在該處，
    已非該竊賊所持有之物，被告取去上開音響喇叭，自不成立竊盜罪。惟就被害人
    乙○○而言，雖失竊該部自小客車，但自始並無拋棄該車所有權之意，該車仍屬
    被害人乙○○所有，僅因遭竊致一時脫離其本人持有，故該車為脫離被害人乙○
    ○本人持有之物，被告擅自予以取去車內之上開音響喇叭二個，其主觀上顯具有
    不法所有之意圖，應成立侵占離本人所持有之物罪，公訴人起訴法條尚有未洽。
    又侵占離本人所持有之物罪之行為人，對該物並未先具有委任管理等持有之關係
    ，此與其他類型之侵占罪不同，而與竊盜罪相同，且所謂侵占與竊盜，俱以不法
    手段占有領得財物，其客觀構成要件之主要事實雷同，二罪復同以為自己或第三
    人不法之所有為主觀要件，同以他人之財物為客體，同為侵害財產法益之犯罪，
    罪質尚無差異，應認為具有同一性，自應由本院予以變更起訴法條後判決（最高
    法院八十六年度台非字第一八七號判決參照）。原審未詳予審究，遽以竊盜罪與
    侵占離本人所持有之物罪之基本事實不同，法院不得變更起訴法條加以判決，而
    為本件被告無罪之判決，核有違誤。檢察官上訴意旨以上開自小客車並非無人持
    有之物，被告取去上開音響喇叭，應成立竊盜罪云云，雖無理由，但原判決既有
    上述可議之處，應由本院將原判決予以撤銷改判。爰審酌被告犯罪之動機、目的
    、手段、所生危害及犯後態度等一切情狀，量處被告如主文第二項所示之刑，並
    諭知易服勞役之折算標準，以示懲儆。又扣案之上開螺絲起子、萬能鉗及板手等
    各一支，係被告所有，且為供犯罪所用之物，並依法宣告沒收。
三、又本件係依侵占離本人所持有之物罪判決，與移送併辦之竊盜案件（九十二年度
    偵字第一○七八八號），並不成立連續關係，該移送併辦之竊盜案件非起訴之效
    力所及，本院無法併予審判，應退回移送機關另行適法處理，併此敘明。
四、被告經本院合法傳喚而無正當理由不到庭，爰不待其陳述逕行判決。
五、據上論結，應依刑事訴訟法第三百六十九條第一項前段、第三百六十四條、第二
    百九十九條第一項前段、第三百條、第三百七十一條、刑法第三百三十七條、第
    四十二條第二項、第三十八條第一項第二款、罰金罰鍰提高標準條例第一條前段
    、第二條，判決如主文。
本案經檢察官甲○○到庭執行職務。
中      華      民      國      九十二      年    七    月    三十一    日
                                   臺灣高等法院臺中分院刑事第八庭
                                         審判長法  官  羅  得  村
                                               法  官  黃  文  進
                                               法  官  劉  榮  服
右正本證明與原本無異。
不得上訴。
                                               書記官  陳  俞  豪
中      華      民      國    九十二     年      八       月     一     日
附錄論罪法條
刑法第三百三十七條：
意圖為自己或第三人不法之所有，而侵占遺失物、漂流物或其他離本人所持有之物者
，處五百元以下罰金。
                                                                        Ｆ


司法院資訊處製作；財團法人民間司法改革基金會備份。
